臺灣苗栗地方法院民事裁定　　　　　　　95年度財管字第14號
聲　請　人　新竹國際商業銀行股份有限公司
法定代理人　甲○○
相　對　人　乙○○○
上列聲請人聲請指定遺產管理人事件，本院裁定如下：
    主　  文
選任相對人乙○○○（女，民國○○○年○月○○○日生，身分
證統一編號：Ｚ000000000號，住苗栗縣頭份鎮○○里
○鄰○○街二二號）為被繼承人丙○○之遺產管理人。
被繼承人丙○○之繼承人，應自本公示催告最後登載新聞紙之日
起，陸月內承認繼承。上述期限屆滿，無繼承人承認繼承時，被
繼承人丙○○之遺產，於清償債權並交付遺贈物後，如有剩餘即
歸屬國庫。
程序費用由被繼承人丙○○之遺產負擔。
    理    由
一、本件聲請意旨略以：被繼承人丙○○於民國（下同）94 年9
    月2 日死亡，惟其對聲請人仍有債務未清償，然其繼承人均
    已向鈞院聲請辦理拋棄繼承經准予備查在案，且其親屬會議
    亦未於民法第1177條規定之1 個月期限內選定遺產管理人，
    為使聲請人債權順利受償，爰依民法第1178條第2 項，聲請
    為相對人即被繼承人丙○○指定遺產管理人遺產管理人等語
    。
二、按繼承開始時，繼承人有無不明，而不能依民法第1177條選
    定遺產管理人時，得由利害關係人聲請法院選任之，並由法
    院依公示催告程序，定6 個月以上之期限，公告繼承人，命
    其於期限內承認繼承，民法第1178條第2 項定有明文。聲請
    人所陳上情，業據提出借據、繼承系統表、戶籍謄本、光復
    後除戶戶籍簿冊籤記事資料專用頁、苗院燉民字第17813 號
    函、土地及建物登記謄本等件為證，復經本院依職權調取本
    院94年度繼字第276 號拋棄繼承卷宗，核閱屬實，自堪認聲
    請人主張之前情為真實。本件丙○○之繼承人既以拋棄繼承
    ，復未於民法第1177條所定1 個月期限內選定遺產管理人，
    聲請人依上開規定請求選任遺產管理人，即屬有據。
三、次按民法第1185條雖規定：第1178條所定之期限屆滿，無繼
    承人承認繼承時，其遺產於清償債權並交付遺贈物後，如有
    賸餘，歸屬國庫。惟財政部國有財產局為一公產管理機關，
    依國有財產法有關規定綜理國有財產業務，執行事務所需預
    算為全國人民納稅所得，倘顯無遺產可歸屬國庫，而以國家
    資源管理對國庫毫無利益之財產，並須墊付各項費用負擔：
    如遺產稅、地價稅、房屋稅、雇人監管費、訴訟費等無法收
    回歸墊之管理費用，無異公器淪為私用，成為私人逃避訴訟
    之工具，令國庫蒙受損害，尚非適宜選任之遺產管理人。為
    此，選任遺產管理人，除慮及管理遺產之公平性外，亦須考
    量其適切性，亦即應以對其遺產、遺債之情形瞭解較深者優
    先選任為宜。
四、再依民法第1176條之1 條規定，拋棄繼承權者，就其所管理
    之遺產，於其他繼承人或遺產管理人開始管理前，應與處理
    自己事務為同一之注意，繼續管理之。否則，拋棄繼承權者
    所管理之遺產，於其拋棄後如任其廢棄，將有害於其他繼承
    人之利益。是拋棄繼承權者，本負有管理遺產之義務。茲審
    酌相對人即被繼承人丙○○之各順位繼承人均已拋棄繼承，
    而丙○○之配偶乙○○○為32年8 月27日出生，正值63多歲
    之中年，與被繼承人丙○○同居共財多年，對於相對人之財
    產及債務應較為了解，且相對人乙○○○於95年10月18日本
    院開庭審理時，當庭表示同意擔任被繼承人之遺產管理人。
    從而，本件以選任相對人乙○○○為遺產管理人較為適宜，
    爰裁定如主文第1 項所示。
五、聲請人雖未聲請准為承認繼承之公示催告，本院併依民法第
　　1178條第2 項規定，基於職權為主文第2 項之諭知，以求早
    日清算遺產之債權債務。
六、依非訟事件法第21條第2 項、民事訴訟法第78條，裁定如主
    文。
中　　華　　民　　國　　94　　年　　10　　月　　20 　 日
                  家事庭法　官　黃賢婷
右為正本係照原本作成。
如對本裁定抗告須於裁定送達後十日內向本院提出抗告狀，並應
繳納抗告費新台幣一千元。
                        書記官　陳蓉柔
中　　華　　民　　國　　94　　年　　10  　月　　20  　日
